臺灣雲林地方法院刑事判決　　　　　　　　　　　　　九十一年度訴字第二九九號
　　公　訴　人　臺灣雲林地方法院檢察署檢察官
　　被　　　告　丑○○
　　被　　　告　甲○○
　　右　一　人
　　選任辯護人　黃翎芳
右列被告因竊盜等案件，經檢察官提起公訴（九十一年度偵字第三○七六號），及移
送併案審理（九十一年度偵字三七七五號），本院判決如左：
    主  文
丑○○以犯竊盜罪為常業，處有期徒刑壹年拾月；扣案之鑰匙壹支沒收。
甲○○無罪。
    事  實
一、丑○○無正當職業，為換取生活及購買毒品吸食之費用，竟意圖為自己不法之所
    有，並基於常業竊盜之犯意，自民國九十一年七月初某日起至同年八月二日止，
    陸續在雲林縣東勢鄉、褒忠鄉、虎尾鎮等處，趁中午休息時間，見民宅無人注意
    ，即私自侵入被害人住宅之客廳，竊取懸掛在神像身上供俸之金牌，於得手後持
    以變賣，換取現金花用；或從民宅後門破壞門鎖後，侵入被害人住處，竊取手機
    、充電器、錢幣等物（無故侵入住居部分均未據告訴，竊取之時間、地點、被害
    人、竊得財物、財物價值均詳如附表）；又承前開常業竊盜之犯意，於九十一年
    七月廿九日，在雲林縣麥寮鄉○○○鄉○道路旁，見宇○○所有之車號車號ＭＵ
    －二四五三號自小客車停放在該處（該車為宇○○所有，於九十一年七月十四日
    十一時三十分許，在台中縣清水鎮○○里○○○街八九巷五號住處前遭竊），乃
    以自備之鑰匙竊取該車，得手後即駕駛該贓車繞尋鄉○○○巷道，竊取民宅之神
    像金牌。嗣於九十一年八月二日下午三時許，丑○○在雲林縣土庫鎮馬公雲一五
    八線外環道駕駛車號ＭＵ－二四五三號贓車為警當場查獲，並從車上起出丑○○
    所竊得之金牌共三十一面及扣得丑○○所有供竊車使用之鑰匙一支。
二、案經雲林縣警察局報請臺灣雲林地方法院檢察署檢察官偵查起訴及移送併辦。
    理  由
壹、被告丑○○部分：
一、訊之被告丑○○，對於右述時地無故侵入被害人等人之住處竊取如附表所示之神
    像金牌、手機、充電器、錢幣等物，及於右述時地竊取車號ＭＵ－二四五三號自
    小客車供已代步等事實於本院九十一年十月廿五日審理時坦白承認，核與被害人
    玄○○、宙○○、寅○、未○○○、壬○○○（何如平）、庚○○、天○、黃○○、癸○○、Ａ○○○、戊○、卯○○、Ｂ○、辰○○、申○○、己○○、戌○○、辛○○、丙○○、酉○○及宇○○等人於警訊或偵審中，指訴供俸神像之金
    牌、手機、充電器、錢幣及ＭＵ－二四五三號自小客車等物遭竊取之情節大致相
    符，復有贓物認領保管單（收據）共十二張、查獲之贓物及發還神像金牌之照片
    十二張、車輛竊盜車牌失竊資料個別查詢報表一紙附卷可參，並有鑰匙一支扣案
    可佐。而被告丑○○於本院審理過程中，雖否認有竊取車號ＭＵ－二四五三號自
    小客車、被害人戊○之手機、充電器及錢幣等物、及被害人黃○○、Ａ○○○、
    宙○○等人住處之神像金牌，對於車號ＭＵ－二四五三號自小客車部分辯稱：該
    車是向綽號「白豬」之丁○○所借用，並不知道是贓車云云；對於被害人戊○部
    分辯稱：當時伊將ＭＵ－二四五三號自小客車停放在麥寮的媽姐廟後，並未上鎖
    ，於九十一年八月二日出門要開車時，就看見手機、充電器及硬幣放在該車上云
    云；對於被害人黃○○、Ａ○○○及宙○○部分辯稱：該被害人之神像金牌是綽
    號「阿來仔」之子○○所偷竊云云。然查(一)就車號ＭＵ－二四五三號自小客車部
    分，被告丑○○於檢察官偵查、本院九十一年八月三日審查檢察官之羈押聲請及
    本院同年月十六日調查時，已供述甚詳且前後一致，其事後翻異前供，已令人懷
    疑。又經本院傳喚證人丁○○到庭與被告丑○○對質，證人丁○○亦堅詞否認與
    被告丑○○熟識，或有將車號ＭＵ－二四五三號自小客車借予被告丑○○使用。
    且經本院調取被告丑○○使用之行動電話0000000000號於九十一年七
    月間之通聯紀錄觀之，被告丑○○僅於九十一年七月廿四日曾與丁○○之行動電
    話0000000000號通話二次，而該二次通話均係由被告丑○○自雲林縣
    麥寮鄉發話，亦難認被告丑○○於九十一年七月間，有前往台中清水向丁○○借
    用車號ＭＵ－二四五三號之贓車。本件被告丑○○無法證明有自證人丁○○處借
    用車號ＭＵ－二四五三號贓車，顯難認其上開辯稱屬實。是被告丑○○於偵查及
    本院初次審理時所為之供述，應較堪採信；(二)就被害人戊○部分，被害人戊○所
    有之手機二支、充電器及錢幣等物係於九十一年八月二日白天遭人自後門破壞門
    鎖後竊取，業經被害人戊○於本院證述甚明，而被告丑○○係於同日下午三時許
    為警查獲，兩者發生時間甚近，且該等財物若係其他小偷所竊取，豈會花費心力
    偷竊後，無故放在被告丑○○所駕駛之贓車上？又豈有如此湊巧之事？顯與常情
    有違，是該等財物為被告丑○○所竊取無疑；(三)就被害人黃○○、Ａ○○○、宙
    ○○部分，雖經本院傳拘證人子○○，仍無法拘提證人子○○到庭與被告丑○○
    對質，惟此三位被害人均係被告丑○○於九十一年八月七日帶同警員一一至被害
    人住處訪查所查獲，若非被告丑○○所行竊，被告丑○○豈能記憶鮮明而一一指
    訴。且證人即帶同被告丑○○前往查獲被害人之警員亥○○亦到庭結證稱：當時
    是由丑○○帶路，由他指出曾在何處犯案，才前去找被害人作筆錄，被告當時均
    坦承其自己所行竊等語，則若上開三位被害人非被告丑○○所竊取，豈會自己指
    出被害人而承認，足見被告丑○○此部分辯稱並不可採。再者，被告丑○○自九
    十一年農曆過年後，即無正當職業，且為換取生活費用及購買毒品吸食之費用，
    才竊取被害人住處之金牌，以變賣為現金花用，亦經其於檢察官偵查及本院審理
    時供明在卷，而其於短短月餘期間，即行竊二十餘次，顯係恃竊維生，亦堪予認
    定。至公訴人於起訴書雖稱被告丑○○夥同姓名年籍不詳之綽號「阿貴」成年男
    子共犯上開竊盜犯行云云，然查被告丑○○於本院審理時已改稱：本案竊盜均是
    由其自己所行竊，並無其他人共犯等語（見本院九十一年九月四日訊問筆錄），
    而又無其他證據足資認定本件確有共犯之情形，故難認被告丑○○有與他人共犯
    本案之竊盜犯行，應予敘明。綜上所述，本件事證明確，被告丑○○上開犯行洵
    堪認定。
二、核被告丑○○所為，係犯刑法第三百二十二條之常業竊盜罪。被告丑○○並未與
    綽號「阿貴」之成年男子共犯本案竊盜犯行，已如前述，公訴人認被告丑○○與
    該綽號「阿貴」之人係共同正犯，尚有違誤。被告丑○○所犯如附表編號一至十
    之竊盜犯行雖未據公訴人起訴，然本院認此部分與已起訴部分，有常業犯之關係
    ，已如前述，為起訴效力所及，本院自應併予審究。爰審酌被告丑○○年僅二十
    三歲，年紀尚輕，身強體壯，並非無謀生能力，竟不思自食其力，為購買毒品吸
    食，趁被害人疏於注意之際，侵入鄉間被害人住處竊取被害人供俸神明之金牌，
    利用被害人失竊財物較輕微，不致於報案之心理，屢屢再犯，又竊取他人自小客
    車代步，造成他人財物損失，犯罪所生危害非輕，及其犯後供述反覆不定，猶意
    圖矯辯卸責，態度非佳等一切情狀，量處如主文所示之刑，以資懲儆。又被告丑
    ○○僅於少年時期有竊盜非行，並無其他竊盜前科，有臺灣高等法院被告全國前
    案紀錄表在卷可按，其所竊得之金牌價值亦僅約九萬元，並非重大，本院認被告
    丑○○於接受刑罰懲儆後，應知所警惕，而能尋找正當職業謀生，故認尚無對其
    宣告令入勞動場所強制工作之必要，併予敘明。
三、扣案之鑰匙一支，為被告丑○○供犯罪所用之物，且屬被告丑○○所有，業經其
    於檢察官偵查時供明在卷，爰依刑法第三十八條第一項第二款規定沒收之。
貳、被告甲○○部分：
一、公訴意旨略以：被告甲○○明知被告丑○○自九十一年二月間某日起，至七月中
    旬止，連續在其所經營位於雲林縣臺西鄉○○路一二五號之「大千銀樓」處所出
    售之金牌係贓物，竟基於故買贓物之概括犯意，以每錢新臺幣（下同）九百元之
    價格，向丑○○購買十三次，總數量約一百面金牌，價值約數十萬元，因認被告
    甲○○涉犯刑法第三百四十九條第二項之故買贓物罪嫌云云。
二、按犯罪事實應依證據認定之，無證據不得推定其犯罪事實，刑事訴訟法第一百五
    十四條定有明文。而此之所謂證據係指積極之證據而言，故如無確切之積極證據
    ，足以證明被告之犯罪事實，即令被告不能為有利之反證，亦不能遽論以罪刑。
    亦即認定不利於被告之事實，須依積極證據，苟證據不足為不利於被告事實之認
    定時，即應為有利於被告之認定，更不必有何有利之證據（最高法院三十年上字
    第八一六號判例參照）。
三、公訴意旨認被告甲○○涉犯上開故買贓物罪嫌，係以同案被告丑○○之供述、被
    告丑○○販賣之金牌鍊子有明顯拉痕、雲林縣警察局刑警隊蔡裕寬及亥○○之查
    訪報告、被告甲○○自行登記之飾金買賣登記表、被告丑○○家中僅有五面神像
    金牌，依飾金買賣登記表確已有出售三十錢之金飾之紀錄等為其主要論據。而訊
    據被告甲○○，固坦承於九十一年三月十二日、同年月二十八日、同年六月五日
    分別有向被告丑○○購買金牌、項鍊之情事，惟堅決否認有公訴人所指之故買贓
    物犯行，辯稱：丑○○賣予伊的金牌，伊都有記載，而伊僅向丑○○於九十一年
    三月間收購過二次金牌，於同年六月間收購過一次項鍊，並不知道丑○○所販賣
    者係贓物等語。
四、經查：
  (一)被告丑○○於警訊中係供稱：伊自九十一年四月起，因吸毒缺錢，所以才開始行
    竊被害人懸掛在神像的金牌，伊販賣給甲○○拾餘次，每次都十多面金牌，得款
    約數拾萬元云云；嗣於檢察官偵查時則供述：伊是經朋友介紹認識甲○○，認識
    一年多，而伊行竊被害人住處之神像金牌有三、四十次以上，自為警查獲前半年
    開始，都拿去甲○○經營的「大千銀樓」賣，約賣了十三次，至六月初共賣了約
    一百塊金牌云云。然其於本院審理時，先供稱：伊自九十一年六月初開始偷金牌
    ，一直偷到八月二日為警查獲止等語（見本院九十一年八月十六日訊問筆錄）；
    嗣又改稱：伊約自九十一年七月中旬起開始偷竊金牌，去大千銀樓共賣了二、三
    次，並沒有賣十幾次那麼多，而九十一年三月間及六月間拿去大千銀樓賣金飾的
    紀錄，是拿家裡的金牌及項鍊去賣，拿金牌去大千銀樓賣時，甲○○都有當場記
    錄等語（見本院九十一年八月二十八日訊問筆錄）；之後又稱：每次去賣金牌，
    甲○○都會向伊拿身分證去登記，伊也有看見甲○○登記在飾金買入登記表之簿
    冊上，伊僅賣幾十面而已等語（見本院九十一年九月四日訊問筆錄）；另稱：伊
    拿偷得的金牌去賣時，才認識甲○○的，伊在三月間只拿家裡的金牌賣過給大千
    銀樓一次，並沒有拿項鍊去賣過，賣金牌給大千銀樓時，甲○○並無當場記錄（
    見本院九十一年十月二十五日審判筆錄）。由以上同案被告丑○○之供述可知，
    被告丑○○對於何時開始行竊被害人之金牌？偷竊神像金牌之次數？所竊得之金
    牌數目？如何認識被告甲○○？將竊得金牌拿至大千銀樓變賣之次數？變賣所得
    之現金數額？是否有拿家裡的金牌、項鍊前去大千銀樓變賣？變賣金牌時被告甲○○是否均有登記簿冊？等等，前後供述均不一致，且存有嚴重瑕疵，其所為供
    述實難遽予採信。
  (二)公訴意旨雖以被告甲○○明知被告丑○○自九十一年二月間某日起，至七月中旬
    止，連續在其所經營「大千銀樓」出售之金牌係贓物而予以收買，因認被告甲○○涉犯故買贓物罪嫌。然於本案中僅可認定被告丑○○自九十一年七月初某日起
    ，至同年八月二日止，有陸續竊取如附表所示被害人住處神像金牌之犯行，已如
    上開「壹、被告丑○○部分」所述。而依上開公訴意旨，自九十一年二月間至同
    年六月間止，被告丑○○持以出售予大千銀樓之金牌贓物，究係如何得來，並非
    明確？依其起訴事實觀之，似認亦是行竊其他被害人住處之神像金牌而得？惟此
    部分被告丑○○之竊盜罪嫌，既未經公訴人提起公訴，亦未經公訴人移送併案審
    理，顯然公訴人亦認為被告丑○○此部分之竊盜罪嫌並無法證明。經本院審理及
    詳閱卷證後，亦認無從認定被告丑○○自九十一年二月間某日起至同年六月間止
    ，有竊取其他被害人住處神像之金牌，則本案此部分既無法證明被告丑○○之竊
    取神像金牌之犯行，又如何證明被告甲○○於上開期間有收受被告丑○○所偷竊
    之金牌贓物呢？公訴意旨於此顯有矛盾。
  (三)經本院依職權核發搜索票，交由司法警察前往被告甲○○所經營大千銀樓搜索，
    以搜尋是否有大千銀樓買入被告丑○○販售金牌之相關證據，惟僅搜該銀樓之飾
    金買入變造登記簿一份，其上亦僅記載被告丑○○曾於九十一年三月十二日、同
    年三月二十八日出賣金牌、於同年六月五日出賣項鍊等三次之記錄，有該飾金買
    入變造登記簿、本院搜索票、雲林縣警察局搜索扣押筆錄附卷可佐。而依被告丑
    ○○之母林午○○於警訊中證稱，被告丑○○有將家中之五面神像金牌拿去賣掉
    （親屬間竊盜未據告訴），足見被告丑○○上開所出賣之金牌，有部分係其家中
    所有者，應堪採信。
  (四)移送併案審理部分（九十一年偵字三七七五號），被告丑○○所竊取如附表編號
    一至十之被害人神像金牌達八十五面，被告丑○○雖供稱此八十五面金牌亦出賣
    予被告甲○○云云，惟被告甲○○否認有收購此八十五面金牌之情形，而依本案
    所查扣之「大千銀樓」飾金買入變造登記簿記載，亦無此部分買入金牌之記錄。
    公訴人雖指被告丑○○與甲○○並無怨隙，應無構陷其入罪之必要，然被告丑○○為袒護其銷贓管道，或懼怕遭銷贓管道之報復，故為銷贓管道之虛偽供述，亦
    非不可能，此由被告丑○○之前後供述反覆不一，更可認其供述之不可採。
  (五)同屬經營銀樓業之證人曾青讚於本院審理時結證稱：有時金牌要拿下時比較難取
    下，所以有的客人會以扯下的方式取下金牌，而客人拿來販賣時，因為常常是供
    俸神明用的，通常不會拿保證單，而以登記身分證做為資料，伊平時亦有在買金
    牌，買入金牌時都會扣除每錢一分的耗損價格等語（見本院九十一年九月四日訊
    問筆錄）；另證人乙○○亦到庭結證稱：伊經營國際銀樓，平常很少收購金牌，
    有時金牌已被煙烤的黑黑的，才會扣掉一些耗損，其他則是按照公會價格來買賣
    等語（見本院九十一年九月二十日訊問筆錄）。足見扯斷神像金牌之鍊條，並非
    必然為竊盜所得，而於買入神像金牌時，因金牌受有煙燻，於外觀上較不討好，
    於處理上亦較費工夫，其扣除每錢一分之耗損，尚與常情無違，故於收買神像金
    牌時，雖有鍊條遭扯斷，或扣除每錢一分之情形，尚不足以認定收買者即有贓物
    之認識。而其他銀樓業者亦非均不收購神像金牌，僅收購數量較少，如出賣者願
    以較低價格賣出，銀樓業者並非無利可圖，豈會不予收買？故被告丑○○供稱臺
    西地區僅有大千銀樓在收購金牌，亦與事實不符。
  (六)綜上所述，本件尚難依被告丑○○單一且具有嚴重瑕疵之供述，遽予認定被告甲○○有向被告丑○○收購其所偷竊之神像金牌，故難認被告甲○○有公訴人所指
    之故買贓物犯行。此外，復查無其他積極證據足認被告甲○○確有故買贓物之犯
    行，本件不能證明被告甲○○犯罪，自應為被告甲○○無罪之諭知。
據上論斷，應依刑事訴訟法第二百九十九條第一項前段、第三百零一條第一項，刑法
第三百二十二條、第三十八條第一項第二款，判決如主文。
本案經檢察官地○○到庭執行職務。
中      華      民      國      九十一      年      十    月    卅一    日
                                        臺灣雲林地方法院刑事第一庭
                                            法  官  廖  國  勝
右正本證明與原本無異。
如不服本判決，應於判決送達後十日內向本院提出上訴狀( 應附繕本 )。
                                            書記官  顏  錦  清
中      華      民      國      九十一      年      十    月    卅一    日
附錄本案論罪科刑法條全文：
刑法第三百二十二條
以犯竊盜罪為常業者，處一年以上七年以下有期徒刑。
附表：
┌──┬──────┬─────────┬────┬───┬──────┬
│編號│時        間│地              點│竊盜方式│被害人│  竊得財物  │
├──┼──────┼─────────┼────┼───┼──────┼
│ 一 │九十一年七月│雲林縣東勢鄉昌南村│闖空門徒│玄○○│金牌乙面（重│
│    │初某日      │一一○之一號      │手行竊  │      │一錢）      │
├──┼──────┼─────────┼────┼───┼──────┼
│ 二 │九十一年七月│雲林縣東勢鄉同安村│同右    │寅○  │金牌乙面（重│
│    │中旬某日    │二○二號          │        │      │五分）      │
├──┼──────┼─────────┼────┼───┼──────┼
│ 三 │九十一年七月│雲林縣褒忠鄉龍岩村│同右    │許康│金牌乙面（重│
│    │廿四日      │一一四號          │        │花    │三錢）      │
├──┼──────┼─────────┼────┼───┼──────┼
│ 四 │九十一年七月│雲林縣虎尾鎮墾地里│同右    │宙○○│金牌六十二面│
│    │下旬某日    │三○號            │      │      │（重三兩一錢│
│    │            │                  │        │      │ ）         │
├──┼──────┼─────────┼────┼───┼──────┼
│ 五 │九十一年七月│雲林縣東勢鄉同安村│同右    │林許金│金牌五面（重│
│    │下旬某日    │二○三號          │        │花    │四錢）      │
├──┼──────┼─────────┼────┼───┼──────┼
│ 六 │九十一年七月│雲林縣東勢鄉同安村│同右    │庚○○│金牌四面（重│
│    │下旬某日    │二四六號          │        │      │三錢五分）  │
├──┼──────┼─────────┼────┼───┼──────┼
│ 七 │九十一年七月│雲林縣褒忠鄉有才村│同右    │天○  │金牌五面（重│
│    │下旬某日    │五三號            │        │      │五錢）      │
├──┼──────┼─────────┼────┼───┼──────┼
│ 八 │九十一年七月│雲林縣褒忠鄉有才村│同右    │黃○○│金牌乙面（重│
│    │下旬某日    │八六號            │        │      │一錢）      │
├──┼──────┼─────────┼────┼───┼──────┼
│ 九 │九十一年七月│雲林縣東勢鄉同安村│同右    │癸○○│金牌二面（重│
│    │下旬某日    │五三號            │        │      │一錢）      │
├──┼──────┼─────────┼────┼───┼──────┼
│ 十 │九十一年七月│雲林縣褒忠鄉有才村│同右    │蔡許涼│金牌二面（重│
│    │下旬某日    │七六號            │        │花    │二錢）      │
├──┼──────┼─────────┼────┼───┼──────┼
│十一│九十一年七月│雲林縣褒忠鄉○○路│同右    │卯○○│金牌乙面（重│
│    │廿六日中午  │一之六號（公訴人誤│        │      │五分）      │
│    │            │寫為中正路二三一號│        │      │            │
│    │            │）                │        │      │            │
├──┼──────┼─────────┼────┼───┼──────┼
│十二│九十一年七月│雲林縣褒忠鄉馬鳴村│同右    │Ｂ○  │金牌乙面（重│
│    │十九日中午（│泰安一九號│        │      │五分）      │
│    │公訴人誤寫為│                  │        │      │            │
│    │七月廿六日）│                  │        │      │            │
├──┼──────┼─────────┼────┼───┼──────┼
│十三│九十一年七月│雲林縣褒忠鄉馬鳴村│同右    │辰○○│金牌乙面（重│
│    │廿六日中午  │泰安一一號大廳    │        │      │約五分）    │
├──┼──────┼─────────┼────┼───┼──────┼
│十四│九十一年八月│雲林縣東勢鄉四美村│破壞門鎖│辛○○│易利信及諾基│
│    │二日上午十一│北美路十三號      │從後門侵│      │亞手機各一支│
│    │時許        │                  │入（毀損│      │、充電器一個│
│    │            │                  │部分未據│      │、舊一元硬幣│
│    │            │                  │告訴）  │      │三十八枚等物│
├──┼──────┼─────────┼────┼───┼──────┼
│十五│九十一年八月│雲林縣東勢鄉四美村│闖空門徒│申○○│金牌三面（重│
│    │二日上午十一│北美路一號大廳    │手行竊  │      │二錢）      │
│    │時許        │                  │        │      │            │
├──┼──────┼─────────┼────┼───┼──────┼
│十六│九十一年八月│雲林縣東勢鄉四美村│同右    │巳○○│金牌二面（重│
│    │二日上午十一│北美路一號        │        │      │一錢）      │
│    │時許        │                  │        │      │            │
├──┼──────┼─────────┼────┼───┼──────┼
│十七│九十一年八月│雲林縣東勢鄉新坤村│同右    │己○○│金牌十一面（│
│    │二日上午十一│新坤路七二號大廳  │        │      │重六錢）    │
│    │時許        │                  │        │      │            │
├──┼──────┼─────────┼────┼───┼──────┼
│十八│九十一年八月│雲林縣褒忠鄉田洋村│同右    │戌○○│金牌二面（重│
│    │二日中午    │中新路六九號大廳  │        │      │一錢五分）  │
├──┼──────┼─────────┼────┼───┼──────┼
│十九│九十一年八月│雲林縣褒忠鄉埔姜村│同右    │辛○○│金牌七面（重│
│    │二日中午十二│太湖六號之二大廳  │        │      │四錢）      │
│    │時許        │                  │        │      │            │
├──┼──────┼─────────┼────┼───┼──────┼
│二十│九十一年八月│雲林縣褒忠鄉中民村│同右    │丙○○│金牌乙面（重│
│    │二日中午    │中正路三吉巷十二號│        │      │五分）      │
│    │            │大廳              │        │      │            │
├──┼──────┼─────────┼────┼───┼──────┼
│二一│九十一年八月│雲林縣褒忠鄉中民村│同右    │酉○○│金牌二面（重│
│    │二日中午    │中正路七號        │        │      │一錢）      │
└──┴──────┴─────────┴────┴───┴──────┴
